# 整体变更情况下前期每股收益如何计算

提问人：chenyiwei 时间：2011-04-14 23:10:25
这种情况需要区分不同情况分别讨论。
由于原有限责任公司和整体变更后的股份有限公司实质上是一个延续的会计主体，在申报IPO时原有限责任公司的业绩也纳入连续计算的范围，因此在申报财务报表中，应当确保各年度/期间信息披露格式的一贯性和可比性，也就是对原有限责任公司存续期间的财务信息也应当按照会计准则和证监会信息披露规范对拟上市公司信息披露的内容与格式要求进行列报和披露，包括对变更为股份有限公司之前的各年度/期间列报每股收益信息。 鉴于变更前原有限责任公司的权益结构与变更后的股份有限公司不同，为了保证每股收益信息在各年度/期间之间的可比性，应遵循以下原则： 1 ．根据《企业会计准则第 34 号——每股收益》的有关规定，如果股份数量的变动没有同时伴随着经济资源的流入或流出（例如因派发股票股利、公积金转增资本、拆股而增加或因并股而减少），即所有者权益总额保持不变，仅仅是所有者权益各项目之间的内部结转，则应当按调整后的股数重新计算各列报期间的每股收益。就有限责任公司以账面净资产整体折股变更为股份有限公司的情形而言，在变更这一时点，股东权益总额并未发生变化，净资产整体折股的经济后果与以未分配利润和公积金转增资本实质上是相同的，因此应当参照上述规定，以股份有限公司设立后的股份数（而不是原有限责任公司的实收资本数）作为计算设立前各年度/期间每股收益指标的分母。 2 ．在实务中，有的有限责任公司在变更为股份有限公司之前会先进行增资扩股，引入新的投资者，新投资者需要以货币、实物或者《公司法》认可的其他出资方式缴付新增的出资。也就是说，此时的增资扩股伴随着经济资源的流入。此时计算股份有限公司变更前各年度/期间每股收益的“加权平均普通股股数”就需要分段计算，公式如下： （ 1 ）自增资扩股完成后至变更为股份有限公司之日止期间的加权平均普通股股数=股份有限公司设立后的股份数（ 2 ）增资扩股前各年度/期间的加权平均普通股股数=增资扩股前原有限责任公司的实收资本×股份有限公司设立后的股份数÷自增资扩股完成后至变更为股份有限公司之日止期间内原有限责任公司的实收资本
例：A公司申报A股IPO的申报财务报表报告期是 2007 、 2008 、 2009 三个完整会计年度。 2007 年 1 月 1 日，A有限责任公司的实收资本为8,000万元； 2009 年 10 月 1 日，A有限责任公司进行IPO前的增资扩股，引入若干战略投资者，新增注册资本2,000万元，注册资本增加到 1 亿元； 2009 年 12 月 1 日，A有限责任公司以 2009 年 10 月 31 日经审计的账面净资产1.55亿元折股，整体变更为股份有限公司，A股份有限公司的初始股本设置为1.5亿股，每股面值 1 元，余额 500 万元作为“资本公积——股本溢价”，则： 2007 、 2008 年度计算每股收益所依据的加权平均普通股股数=8,000万元×（1.5亿股/1亿元）=12,000万股 2009 年度计算每股收益所依据的加权平均普通股股数需以 2009 年 10 月 1 日为界分段计算，其中 2009 年 1 ～ 9 月期间的加权平均普通股股本数=12,000万股； 2009 年 10 ～ 12 月期间的加权平均普通股股本数=15,000万股，故 2009 年全年加权平均普通股股数=12,000×9/12+15,000×3/12=12,750万股。

回答人：chenyiwei
这种情况需要区分不同情况分别讨论。
由于原有限责任公司和整体变更后的股份有限公司实质上是一个延续的会计主体，在申报IPO时原有限责任公司的业绩也纳入连续计算的范围，因此在申报财务报表中，应当确保各年度/期间信息披露格式的一贯性和可比性，也就是对原有限责任公司存续期间的财务信息也应当按照会计准则和证监会信息披露规范对拟上市公司信息披露的内容与格式要求进行列报和披露，包括对变更为股份有限公司之前的各年度/期间列报每股收益信息。 鉴于变更前原有限责任公司的权益结构与变更后的股份有限公司不同，为了保证每股收益信息在各年度/期间之间的可比性，应遵循以下原则： 1 ．根据《企业会计准则第 34 号——每股收益》的有关规定，如果股份数量的变动没有同时伴随着经济资源的流入或流出（例如因派发股票股利、公积金转增资本、拆股而增加或因并股而减少），即所有者权益总额保持不变，仅仅是所有者权益各项目之间的内部结转，则应当按调整后的股数重新计算各列报期间的每股收益。就有限责任公司以账面净资产整体折股变更为股份有限公司的情形而言，在变更这一时点，股东权益总额并未发生变化，净资产整体折股的经济后果与以未分配利润和公积金转增资本实质上是相同的，因此应当参照上述规定，以股份有限公司设立后的股份数（而不是原有限责任公司的实收资本数）作为计算设立前各年度/期间每股收益指标的分母。 2 ．在实务中，有的有限责任公司在变更为股份有限公司之前会先进行增资扩股，引入新的投资者，新投资者需要以货币、实物或者《公司法》认可的其他出资方式缴付新增的出资。也就是说，此时的增资扩股伴随着经济资源的流入。此时计算股份有限公司变更前各年度/期间每股收益的“加权平均普通股股数”就需要分段计算，公式如下： （ 1 ）自增资扩股完成后至变更为股份有限公司之日止期间的加权平均普通股股数=股份有限公司设立后的股份数（ 2 ）增资扩股前各年度/期间的加权平均普通股股数=增资扩股前原有限责任公司的实收资本×股份有限公司设立后的股份数÷自增资扩股完成后至变更为股份有限公司之日止期间内原有限责任公司的实收资本
例：A公司申报A股IPO的申报财务报表报告期是 2007 、 2008 、 2009 三个完整会计年度。 2007 年 1 月 1 日，A有限责任公司的实收资本为8,000万元； 2009 年 10 月 1 日，A有限责任公司进行IPO前的增资扩股，引入若干战略投资者，新增注册资本2,000万元，注册资本增加到 1 亿元； 2009 年 12 月 1 日，A有限责任公司以 2009 年 10 月 31 日经审计的账面净资产1.55亿元折股，整体变更为股份有限公司，A股份有限公司的初始股本设置为1.5亿股，每股面值 1 元，余额 500 万元作为“资本公积——股本溢价”，则： 2007 、 2008 年度计算每股收益所依据的加权平均普通股股数=8,000万元×（1.5亿股/1亿元）=12,000万股 2009 年度计算每股收益所依据的加权平均普通股股数需以 2009 年 10 月 1 日为界分段计算，其中 2009 年 1 ～ 9 月期间的加权平均普通股股本数=12,000万股； 2009 年 10 ～ 12 月期间的加权平均普通股股本数=15,000万股，故 2009 年全年加权平均普通股股数=12,000×9/12+15,000×3/12=12,750万股。

回答人：chenyiwei
回复 小猪发威 的帖子
个人对此的理解是：折股时新增的 5000 万股，其中有 1000 万股是对应于 2009 年 10 月之前尚不存在的 2000 万元注册资本的。由于该 2000 万元注册资本增加时伴随着经济资源流入，所以应当自发行日起纳入加权计算。相应地，与该 2000 万股对应的整体变更折股时新增的 1000 万元股本，也视同自该 2000 万元实收资本增加之日起发行在外并纳入加权计算。一个需要注意的问题是：如果没有这 2000 万元实收资本增加时相应流入的现金等经济资源，整体变更时点可供折股的净资产是不会达到1.55亿元的，可折合的股本也就不到1.5亿元。

回答人：chenyiwei
回复 求知若渴@ 的帖子
1 、是。
2 、举例应该比较清楚了，不知道你对这个公式不理解的具体是是什么问题，请说明。

提问人：ying0518 时间：2013-05-21 10:38:24
2007 、 2008 年度计算每股收益所依据的加权平均普通股股数=8,000万元×（1.5亿股/1亿元）=12,000万股 如果 2007 、 2008 年度公司净资产没有 12000 万元，后面折股增加股本的净资产主要来源于其它投资者增资投入，这个公式算出来的结果是否合理？

回答人：chenyiwei
此问题确实存在一定争议，可以探讨。目前并无定论。

提问人：省略 时间：2015-09-11 14:21:11
请问陈老师，举例中如果增加注册资本发生在 2008 年，整体变更时按照计算公式仍然适用吗？新三板申报时指标计算也适用吗

回答人：chenyiwei
基本原则相同，把引入外部股东导致的股本新增前推到实际引入年度即可。如果继续引用这个例子，在 2008 年 10 月 1 日引入PE，则2008 年的加权平均股份数就会变为 12750 万股。